【裁判字號】    99,交聲,289
【裁判日期】    990913
【裁判案由】    違反道路交通管理處罰條例聲明異議
【裁判全文】
臺灣基隆地方法院交通事件裁定        99年度交聲字第289 號
原處分機關  交通部公路總局臺北區監理所基隆監理站
異  議  人
即受處分人  甲○○
上列異議人因違反道路交通管理處罰條例案件，對於交通部公路
總局臺北區監理所基隆監理站於民國99年7 月28日所為之基監字
第裁42-Z00000000號裁決處分（原舉發案號：內政部警政署國道
公路警察局公警交字第Z00000000 號）聲明異議，本院裁定如下
：
    主  文
異議駁回。
    理  由
一、本件異議意旨略以：異議人即受處分人（下稱異議人）甲○
    ○於民國99年5月17日早上8時25分許，駕駛車牌號碼6165-Y
    P號自用小客車，沿國道1號南向行駛，途經該國道1號南向3
    公里處，適逢國道3 號（俗稱北二高）走山事件，交通嚴重
    受阻，執勤員警可能有所誤會，畢竟上開南向2.8 公里處仍
    屬加速車道，異議人並無違規，若原處分機關堅持己見者，
    應提出積極證據證明，惟本件實與當時發生事實真相不符，
    爰不服本件原處分依法聲明異議云云。
二、原處分機關則以：異議人甲○○於民國99年5月17日早上8時
    25分許，駕駛車牌號碼6165-YP號自用小客車，沿國道1號南
    向行駛，途經該國道1號南向3公里處，經執勤員警目睹該61
    65-YP 號自用小客車有「行駛高速公路使用路肩」之違規，
    並經內政部警政署國道公路警察局第一警察隊之執勤員警余
    智深、莊嘉豪舉發並掣發違反道路交通管理事件通知單。嗣
    異議人提出申訴，原處分機關函請舉發單位調查結果，仍認
    異議人有上開違規行為，乃依道路交通管理處罰條例第33條
    第1項第9款及第63條第1項第1款（裁決書漏引第1 款）及違
    反道路交通管理事件統一裁罰基準及處理細則第41條、第43
    條、第44條、第67條之規定，裁處罰鍰新臺幣（下同）4,00
    0元，並記違規點數1點等語。
三、按路肩指設於車道之外側，路面邊線與護欄或邊溝間之部分
    ；汽車行駛高速公路及快速公路，不得有在路肩上行駛，或
    利用路肩超越前車或倒車之行為，高速公路及快速公路交通
    管制規則第2 條第1 項第16款、第9 條第1 項第2 款定有明
    文。次按汽車行駛於高速公路、快速道路或設站管制之道路
    ，不遵使用限制、禁止、行車管制及管理事項之管制規則而
    使用路肩者，處汽車駕駛人新臺幣3,000 元以上6,000 元以
    下罰鍰，並記違規點數1 點，道路交通管理處罰條例第33條
    第1 項第9 款及第63條第1 項第1 款分別定有明文。末按對
    於違反本條例之行為者，民眾得敘明違規事實或檢具違規證
    據資料，向公路主管或警察機關檢舉，經查證屬實者，應即
    舉發；汽車駕駛人違規行駛路肩，當場不能舉發，得以非固
    定式科學儀器取得證據資料證明其行為違規，記明車輛牌照
    號碼、車型等可資辨明之資料，以汽車所有人為被通知人製
    單逕行舉發，此見同條例第7條之1、第7條之2第1項第7款、
    第2項第2款、第4項規定即明。
四、經查：
  (一)按汽車行駛高速公路及快速公路，不得在路肩上行駛，或利
    用路肩超越前車或倒車，高速公路及快速公路交通管制規則
    第9 條第1項第2款定有明文。又高速公路設置路肩，本即供
    緊急事故之救援使用，係屬維護公共利益所必要，僅為暫時
    疏解特定期間交通壅塞現象，始於特定路段、時段，例外開
    放路肩供小型車行駛，且開放路段、時段均會有明確告示。
    查本件國道1號南下3公里處並未設有開放路肩之時段，亦為
    異議人所不爭執，且有聲明異議狀、原處分機關交通部公路
    總局臺北區監理所基隆監理站99年7月8日函、內政部警政署
    國道公路警察局第一警察隊99年6月30日函各1件在卷可稽（
    見本院卷第3至5頁、第9頁、第10至12頁），是異議人於99
    年5月17日早上8時25分許，駕駛車牌號碼6165-Y P號自用小
    客車，沿國道1號南向行駛，途經該國道1號南向3 公里處，
    而該處當時並未設有開放路肩之時段，應堪認定。
  (二)異議人駕駛該車於99年5月17日早上8時25分許，途經國道1
    號南向3 公里處，有「行駛高速公路使用路肩」之違規事實
    ，業據異議人於本院卷第9 頁之聲明異議狀內載示：「承辦
    員您好，本人甲○○於99年5月17日上午8時25分左右剛上暖
    暖交流道，由於車流量過多，前方車輛遲遲不敢切入內車道
    ，在虛線處等待了將近15分鐘，時間等待過久，車流量又多
    ，因此，決定從前方右側超車道切入內車道，但因剛超車時
    內車道是大卡車，因此，稍微往前移動了些，以便切入內車
    道，此時員警視我為行徑路肩，但因二高山崩，車輛過多，
    難免會交通稍亂，員警不應過度取締，當日因為是上班時間
    ，所以並未直接向員警反應，以免擔誤上班，而本人並未要
    故意行徑路肩，懇請相關單位詳查，以撤銷罰鍰，謝謝。」
    等語綦詳明確，並有上開聲明異議狀、內政部警政署國道公
    路警察局第一警察隊之執勤員警余智深、莊嘉豪舉發違反道
    路交通管理事件通知單、裁決書、交通部公路總局臺北區監
    理所基隆監理站99年7月8日函、內政部警政署國道公路警察
    局第一警察隊99年6月30日函各1件附卷可憑，是異議人於上
    開時地等待了將近15分鐘，時間等待過久，車流量又多，因
    此，決定從前方右側超車道切入內車道，但因剛超車時內車
    道是大卡車，因此，稍微往前移動了些，以便切入內車道之
    有「行駛高速公路違規使用路肩」之事實，應堪認定。
  (三)異議人雖辯稱當日該路段發生國道3 號之二高山崩重大交通
    事故，交通嚴重迴堵，由於車流量過多，前方車輛遲遲不敢
    切入內車道，在虛線處等待了將近15分鐘，時間等待過久，
    車流量又多，因此，決定從前方右側超車道切入內車道，但
    因剛超車時內車道是大卡車，因此，稍微往前移動了些，以
    便切入內車道，此時員警視我為行徑路肩云云。經查，高速
    公路設置路肩，本即供緊急事故之救援使用，係屬維護公共
    利益所必要，僅為暫時疏解特定期間交通壅塞現象，始於特
    定路段、時段，例外開放路肩供小型車行駛，且開放路段、
    時段均會有明確告示；再者，異議人於上開時地之當日係因
    為是上班時間，所以並未直接向員警反應，以免擔誤上班，
    而本人並未要故意行徑路肩等語，亦為異議人所是認，且汽
    車行駛高速公路及快速公路，不得有在路肩上行駛，或利用
    路肩超越前車或倒車之行為，惟本件異議人為避免擔誤上班
    乃決定從前方右側超車道切入內車道，但因剛超車時內車道
    是大卡車，因此，稍微往前移動了些，以便切入內車道，此
    時已有在路肩上行駛，或利用路肩超越前車之行為，應堪認
    定。更甚者，本件異議人已明知前方路段發生國道3 號之二
    高山崩重大交通事故，交通嚴重迴堵，由於車流量過多，前
    方車輛遲遲不敢切入內車道，在虛線處等待了將近15分鐘，
    詎異議人非但未依序等待行駛，尚且逕自決定從前方右側超
    車道切入內車道，但因剛超車時內車道是大卡車，因此，稍
    微往前移動了些，以便切入內車道之駕駛行為，全然漠視當
    日該路段發生重大交通事故應注意配合警方交通指揮，併逕
    自駕車決定從前方右側超車道切入內車道之行駛路肩，適為
    警目睹查獲，並經內政部警政署國道公路警察局第一警察隊
    之執勤員警余智深、莊嘉豪舉發並掣發違反道路交通管理事
    件通知單，並有上開違反道路交通管理事件通知單、裁決書
    、交通部公路總局臺北區監理所基隆監理站99年7月8日函、
    內政部警政署國道公路警察局第一警察隊99年6月30日函各1
    件附卷可佐。是異議人所辯與事實不符，從而，異議人駕駛
    該車行駛路肩，即非適法，堪以認定。
五、綜上，本件事證明確，異議人確有上揭違規事實，已堪認定
    。從而，原處分機關依道路交通管理處罰條例第33條第1 項
    第9款及第63條第1項第1款（裁決書漏引第1款）及違反道路
    交通管理事件統一裁罰基準及處理細則第41條、第43條、第
    44條、第67條之規定，裁處罰鍰4,000元，並記違規點數1點
    ，核無違誤，異議人之異議為無理由，應予駁回。
據上論斷，應依道路交通管理處罰條例第87條第2 項，道路交通
案件處理辦法第19條，裁定如主文。
中    華    民    國    99    年    9     月    13    日
                        交通法庭法  官  施添寶
以上正本證明與原本無異。
對於本件裁定如有不服，應於收受送達後5日內，向本院提出抗
告書狀，敘述抗告之理由，抗告於臺灣高等法院。
中    華    民    國    99    年    9     月    13    日
                                書記官  彭筠凱

司法院資訊處製作；財團法人民間司法改革基金會備份。
